臺灣高等法院臺中分院刑事判決
111年度交上訴字第1309號

上  訴  人  臺灣臺中地方檢察署檢察官
上  訴  人  
即  被  告  郭萌茂


選任辯護人  陳益軒律師
            詹梅鈴律師
上  訴  人  
即  被  告  祝敬棠


上列上訴人等因被告等過失致死等案件，不服臺灣臺中地方法院
110年度交訴字第360號中華民國111年2月24日第一審判決（起訴
案號：臺灣臺中地方檢察署110年度偵字第11741號），提起上訴
，本院判決如下：
    主  文
上訴駁回。
郭萌茂、祝敬棠均緩刑貳年，並均應於緩刑期間內接受受理執行
之地方檢察署所舉辦之法治教育貳場次。緩刑期間均付保護管束
。
    事  實
一、郭萌茂於民國110年1月7日中午12時許，駕駛車牌號碼000-0
    000號自用大貨車（下稱A車），沿臺中市大里區仁堤路由東
    往西方向行駛，行經仁堤路13820號路燈桿前，欲往左迴車
    駛入仁堤公園停車場時，本應注意汽車迴車前，應暫停並顯
    示左轉燈光或手勢，看清無來往車輛，並注意行人通過，始
    得迴轉，而依當時天候陰、日間自然光線、柏油路面、乾燥
    、無缺陷、無障礙物、視距良好等狀況，並無不能注意之情
    事，竟疏未注意及此，貿然左轉迴車。適祝敬棠騎乘車牌號
    碼000-0000號普通重型機車（下稱B車）搭載張詠翔，沿仁
    堤路由西往東方向行駛至該處，亦疏未注意車前狀況，見狀
    煞車閃避不及而人、車倒地，祝敬棠因此受有肝臟損傷併血
    腫、左股骨幹粉碎性骨折、兩側恥骨骨折、右手第五指中斷
    指骨骨折、右側手部擦傷、多處損傷等傷害；張詠翔並遭A
    車右後輪輾壓致口、鼻、雙耳大量滲血、頭頸部扭曲變形等
    多處損傷。後張詠翔雖經送往仁愛醫療財團法人大里仁愛醫
    院（下稱仁愛醫院）救治，惟仍因本件車禍造成顏面骨折變
    形、頸部損傷，導致重度顱腦損傷出血、中樞神經休克，而
    延至同日中午12時55分許，傷重不治死亡。
二、案經祝敬棠、張詠翔之母陳家梅告訴及臺灣臺中地方檢察署
    檢察官相驗後簽分偵查起訴。
    理  由
一、認定犯罪事實所憑之證據及理由
　㈠上揭犯罪事實，業據上訴人即被告郭萌茂（下稱被告郭萌茂
    ）、上訴人即被告祝敬棠（下稱被告祝敬棠）於警詢、偵訊
    、原審及本院審理中均坦承不諱，核與證人即告訴人陳家梅
    於警詢、偵查中之證述情節大致相符，並有110年1月7日員
    警職務報告書（相卷第17頁）、張詠翔之仁愛醫院診斷證明
    書（相卷第35頁）、道路交通事故現場圖、道路交通事故調
    查報告表㈠、㈡（相卷第41至45頁）各1份、現場照片35張、
    對向來車之行車紀錄器畫面截圖9張、A車之後方行車紀錄器
    畫面截圖9張、A車之右後方行車紀錄器畫面截圖15張（相卷
    第47至117頁）、證號查詢汽車駕駛人、車號查詢汽車車籍
    、證號查詢機車駕駛人、車號查詢機車車籍結果各1份（相
    卷第149至155頁）、臺灣臺中地方檢察署相驗筆錄、相驗屍
    體證明書、檢驗報告書各1份、相驗照片7張（相卷第159至2
    09頁）、110年5月31日員警職務報告書（發查卷第11頁）、
    祝敬棠之仁愛醫院診斷證明書（他卷第5頁）各1份在卷可稽
    。足認被告2人上開任意性自白，與客觀事實相符，堪可採
    信。
  ㈡按汽車迴車前，應暫停並顯示左轉燈光或手勢，看清無來往
    車輛，並注意行人通過，始得迴轉；汽車行駛時，駕駛人應
    注意車前狀況，並隨時採取必要之安全措施，道路交通安全
    規則第106條第1項第5款、第94條第3項分別定有明文。查被
    告郭萌茂、祝敬棠分別領有職業聯結車、普通重型機車駕駛
    執照，有前引之證號查詢汽、機車駕駛人資料附卷可佐，是
    其等對於上開規定及注意義務自難諉為不知，應確實遵守，
    以維交通安全。而依當時天候陰、日間自然光線、柏油路面
    、乾燥、無缺陷、無障礙物且視距良好等情，有前引之道路
    交通事故調查報告表㈠在卷可查，被告2人顯然並無不能注意
    之情事，竟疏未注意安全小心駕駛，被告郭萌茂未看清無來
    往車輛即貿然左轉迴車、被告祝敬棠未注意車前狀況即貿然
    前行，因而肇生本件車禍，其等行為自均有過失。又本案經
    送臺中市車輛行車事故鑑定委員會鑑定後，再送臺中市車輛
    行車事故鑑定覆議委員會覆議結果，認被告郭萌茂駕駛自用
    大貨車，往左迴車擬駛出路外、未看清無來往車輛讓其先行
    ，為肇事主因；被告祝敬棠駕駛普通重型機車，未注意車前
    狀況適採安全措施，為肇事次因等語，有臺中市交通事件裁
    決處110年6月8日中市交裁管字第1100032986號函暨所附臺
    中市車輛行車事故鑑定覆議委員會覆議意見書1份在卷足憑
    （偵卷第11至14頁），與本院前揭判斷並無二致，益徵被告
    2人之駕駛行為確有過失。又被告即被害人祝敬棠因被告郭
    萌茂上述過失行為致受有前揭傷勢；被害人張詠翔因被告2
    人上述過失行為致受有前揭傷勢，經送醫急救後，仍於110
    年1月7日中午12時55分許不治死亡等情，有前引之祝敬棠之
    仁愛醫院診斷證明書、張詠翔之仁愛醫院診斷證明書、臺灣
    臺中地方檢察署相驗屍體證明書各1份附卷可查，足認被告
    郭萌茂之過失行為與祝敬棠之傷害結果間；被告2人之過失
    行為與被害人張詠翔之死亡結果間，均有相當因果關係，殆
    無疑義。綜上，本案事證明確，被告2人上開犯行，均堪以
    認定，應予依法論科。
二、論罪科刑之理由
  ㈠核被告郭萌茂所為，係犯刑法第276條之過失致人於死罪、刑
    法第284條前段之過失傷害罪；核被告祝敬棠所為，係犯刑
    法第276條之過失致人於死罪。
　㈡被告郭萌茂以一過失行為致祝敬棠受傷、致張詠翔死亡，係
    一行為觸犯數罪名之想像競合犯，應依刑法第55條前段規定
    ，從一重之過失致人於死罪處斷。
　㈢被告郭萌茂、被告祝敬棠均於肇事後，在有偵查犯罪職權之
    公務員發覺前，即向到達事故現場處理之警員坦承為肇事人
    ，有臺中市政府警察局道路交通事故肇事人自首情形紀錄表
    2份在卷可考（相卷第125、127頁），堪認被告2人對於未發
    覺之罪自首而接受裁判，爰均依刑法第62條前段規定，減輕
    其刑。
  ㈣上訴駁回之理由  
　　原審認被告2人之犯行事證明確，適用刑事訴訟法第273條之
    1第1項、第299條第1項前段、刑法第276條、第284條前段、
    第55條、第62條前段、第41條第1項前段，刑法施行法第1條
    之1第1項等規定，並以行為人之責任為基礎，審酌被告2人
    駕車、騎車上路，本應謹慎注意遵守交通規則，以維護其他
    參與道路交通者之安全，竟疏未注意，致生本件車禍事故，
    不僅使被害人張詠翔不治死亡，更造成其家屬心中永難彌補
    之傷痛，被告郭萌茂並同時致祝敬棠受有前揭傷害，2人所
    為實屬不該；惟念被告2人犯後均坦承犯行，犯後態度尚佳
    ，雖於原審未能與被害人張詠翔家屬達成和解並賠償損害，
    惟係因雙方就和解金額未能達成一致之故，且被告2人於原
    審調解時同意共同賠償告訴人陳家梅新臺幣（下同）580萬
    元（原審卷第77頁），自非可謂全無悔意。兼衡被告2人之
    過失程度，及被告郭萌茂自述學歷為高職畢業之智識程度、
    擔任大貨車司機、每月收入3、4 萬元、房貸未繳清、經濟
    狀況勉持、尚須扶養其妻及2名讀大學的小孩之生活狀況；
    被告祝敬棠自述學歷為大學畢業之智識程度、在山上務農、
    每月收入約1萬元、經濟狀況勉持、無扶養親屬之生活狀況
    （原審卷第71頁）等一切情狀，對被告郭萌茂量處有期徒刑
    6月，對被告祝敬棠量處有期徒刑5月，並均諭知如易科罰金
    ，以新臺幣1千元折算1日，經核其認事用法均無違誤，量刑
    亦屬妥適，並無過重或失輕之情事，檢察官上訴意旨稱原審
    量刑過輕，被告2人上訴意旨均請求從輕量刑，其等之上訴
    均無理由，應予駁回。
三、緩刑之理由
　　本院審酌被告2人均未曾因故意犯罪受有期徒刑以上刑之宣
    告，有臺灣高等法院被告前案紀錄表在卷可參（見本院卷第
    45、47頁），此次因駕車不慎肇事，觸犯刑典，已於111年8
    月16日在本院調解程序中與告訴人陳家梅、參與調解人張志
    成成立調解，並均已全數給付完畢，業據告訴代理人陳明在
    卷，並有本院111年度刑上移調字第220號調解筆錄在卷可稽
    （見本院卷第101至103、140頁）。本院斟酌被告2人已盡力
    彌補損害及告訴人陳家梅、參與調解人張志成於調解時表示
    被告2人履行調解條件後，若符合緩刑之要件，均同意對被
    告2人為緩刑宣告等情，認被告2人經此教訓，應知所警惕，
    當無再犯之虞，其2人所受本案刑之宣告，均以暫不執行為
    適當，爰均併予宣告緩刑2年，以勵自新。又審酌被告2人上
    開所宣告之刑雖暫無執行之必要，惟為使被告2人確切記取
    本次教訓及強化其法治觀念，認有課加預防再犯之必要命令
    ，爰依刑法第74條第2項第8款規定，命被告應於緩刑期間內
    接受受理執行之地方檢察署所舉辦之法治教育課程2場次，
    併依刑法第93條第1項第2款之規定，宣告被告2人應於緩刑
    期間付保護管束，期能使被告2人於接受法治教育課程及保
    護管束期間，深切反省並培養正確法治觀念。
據上論結，應依刑事訴訟法第368條，判決如主文。
本案經檢察官何昌翰提起公訴，檢察官陳僑舫提起上訴，檢察官
王元郁到庭執行職務。
中　　華　　民　　國　　111 　年　　10 　　月　　11 　日
            刑事第十一庭　  審判長法　官　張意聰
                                  法　官　周瑞芬
                                  法　官　陳慧珊
以上正本證明與原本無異。
如不服本判決應於收受送達後二十日內向本院提出上訴書狀，其
未敘述上訴理由者，並得於提起上訴後二十日內向本院補提理由
書（均須按他造當事人之人數附繕本）「切勿逕送上級法院」。
因疫情而遲誤不變期間，得向法院聲請回復原狀。

                                  書記官  李淑芬 
中　　華　　民　　國　　111 　年　　10　　月　　11　　日
【附錄本案論罪科刑法條】
刑法第276條：
因過失致人於死者，處5年以下有期徒刑、拘役或50萬元以下罰
金。
刑法第284條：
因過失傷害人者，處1年以下有期徒刑、拘役或10萬元以下罰金
；致重傷者，處3年以下有期徒刑、拘役或30萬元以下罰金。